【裁判字號】    95,交聲,153
【裁判日期】    950626
【裁判案由】    違反道路交通管理處罰條例聲明異議
【裁判全文】
臺灣苗栗地方法院交通事件裁定        95年度交聲字第153號
原處分機關    交通部公路總局新竹區監理所苗栗監理站
異  議  人
即受處分人    甲○○
上列異議人即受處分人因違反道路交通管理處罰條例案件，對於
裁決所民國95年4月26日以竹監苗字第裁54-E00000000號所為之
處分（原舉發案號：新竹市警察局94年12月29日竹市警交字第
E00000000號），聲明異議，本院裁定如下：
    主  文
異議駁回。
    理  由
一、按道路交通安全規則第90條規定：駕駛人駕駛汽車，應遵守
    道路交通標誌、標線、號誌之指示，並服從執行交通勤務之
    警察或依法令執行指揮交通及交通稽查任務人員之指揮。及
    同上規則第93條第1 項第1 款規定：行車速度，依速限標誌
    或標線之規定，無標誌或標線者，應依左列規定：一、行車
    時速不得超過50公里。但在未劃設車道線、行車分向線之道
    路，或設有快慢車道分隔線之慢車道，時速不得超過40公里
    。又按汽車駕駛人，行車速度，超過規定之最高時速，或低
    於規定之最低時速，或裝用測速雷達感應器者，處4 百元以
    上8 百元以下罰鍰；其感應器沒入之。前項行為，如應歸責
    於汽車所有人者，並吊扣其汽車牌照1 個月。道路交通管理
    處罰條例第40條第1 項第1 款定有明文。又同法第63條：汽
    車駕駛人有左列各款所列條款之一者，除依原條款處罰鍰外
    ，並予記點：一、第40條第1 項，記違規點數1 點。
二、承辦道路交通管理處罰條例案件，有關送達的規定：
    (1)違反道路交通管理事件統一裁罰基準及處理細則第5 條規
      定，處理違反道路交通管理事件，有關文書送達之程序，
      依行政程序法之規定。
    (2)行政程序法部分：
        第72條送達，於應受送達人之住居所、事務所或營業
          所為之。但在行政機關辦公處所或他處會晤應受送達
          人時，得於會晤處所為之。對於機關、法人、非法人
          之團體之代表人或管理人為送達者，應向其機關所在
          地、事務所或營業所行之。但必要時亦得於會晤之處
          所或其住居所行之。應受送達人有就業處所者，亦得
          向該處所為送達。
        第73條於應送達處所不獲會晤應受送達人時，得將文
          書付與有辨別事理能力之同居人、受僱人或應送達處
          所之接收郵件人員。前項規定於前項人員與應受送達
          人在該行政程序上利害關係相反者，不適用之。應受
          送達人或其同居人、受僱人、接收郵件人員無正當理
          由拒絕收領文書時，得將文書留置於應送達處所，以
          為送達。
        第74條送達，不能依前2 條規定為之者，得將文書寄
          存送達地之地方自治或警察機關，並作送達通知書兩
          份，一份黏貼於應受送達人住居所、事務所、營業所
          或其就業處所門首，另一份交由鄰居轉交或置於該送
          達處所信箱或其他適當位置，以為送達。前項情形，
          由郵政機關為送達者，得將文書寄存於送達地之郵政
          機關。寄存機關自收受寄存文書之日起，應保存3 個
          月。
        第78條對於當事人之送達，有下列各款情形之一者，
          行政機關得依申請，准為公示送達︰一、應為送達之
          處所不明者。二、於有治外法權人之住居所或事務所
          為送達而無效者。三、於外國或境外為送達，不能依
          第86條之規定辦理或預知雖依該規定辦理而無效者。
          有前項所列各款之情形而無人為公示送達之申請者，
          行政機關為避免行政程序遲延，認為有必要時，得依
          職權命為公示送達。當事人變更其送達之處所而不向
          行政機關陳明，致有第一項之情形者，行政機關得依
          職權命為公示送達。
        如前所述，處理違反道路交通管理事件，有關文書送
          達之程序，依行政程序法之規定；對於當事人之送達
          ，有下列各款情形之一者，行政機關得依申請，准為
          公示送達︰一、應為送達之處所不明者…。有前項所
          列各款之情形而無人為公示送達之申請者，行政機關
          為避免行政程序遲延，認為有必要時，得依職權命為
          公示送達；違反道路交通管理事件統一裁罰標準及處
          理細則第5 條、行政程序法第78條第1 項、第2 項亦
          定有明文。而所謂「應為送達之處所不明者」，係指
          已用相當之方法探查，仍不知其應為送達之處所者而
          言，此有最高法院82年台上字第272 號判例可資參照
          （按上開最高法院判例係針對民事訴訟法第149 條第
          1 項第1 款而為，基於法律適用之統一，行政程序法
          第78條第1 項第1 款自應為相同之解釋）。
三、原處分意旨略以：本件異議人即受處分人甲○○於民國94年
    12月29日8時00分，駕駛車牌號碼YP-7889號之自用一般小客
    車，在台一線78公里處，因限速每小時50公里，經測速時速
    72公里，超速22公里，滿20公里之違規，經原舉發機關以逕
    行舉發以竹市警交字第E00000000 號違反道路交通管理事件
    通知單舉發，嗣異議人未於應到案日期前依法繳納罰鍰，經
    原處分機關於95年4 月26日以竹監苗字第裁54-E00000000
    號裁決書裁處異議人罰鍰新台幣（下同）2,400 元，並記違
    規點數一點。
四、異議意旨則略以：異議人並未收到舉發單及違規照片，因此
    不知道超速，故沒有自動繳納罰款，提出竹南郵局證明書為
    證因，此聲明異議在案，請求撤銷原處分云云。
五、經查：異議人於上開時間地點，駕駛上開自用小客車，因，
    因限速每小時50公里，經測速時速72公里，超速22公里，滿
    20公里之違規，經原舉發機關以逕行舉發以竹市警交字第
    E00000000 號違反道路交通管理事件通知單舉發，嗣異議人
    未於應到案日期前依法繳納罰鍰，經原處分機關於95年4 月
    26日以竹監苗字第裁54-E00000000號裁決書裁決，裁處異議
    人罰鍰2,400 元，並記違規點數一點之事實，亦有違反道路
    交通管理事件通知單影本、新竹市警察局95年4 月7 日竹市
    警交字第0950012840號函附送達證書，及原處分機關製作之
    裁決書、新竹市警察局95年6 月8 日竹市警交字第09500212
    50號函在卷可按，堪認異議人確實有上開違規。又異議人抗
    辯本件送達不合法部分如上：經查，本件依據原舉發機關上
    開函文回覆意旨稱：本件舉發單含採證照片經掛號郵寄，因
    逾期退回，並於95年2 月14日辦理寄存送達等情，以及參照
    送達證書記載送達地址為「苗栗市○○鎮○○里○○街73號
    5 樓之1 」、寄存於竹南郵局，並作送達通知書2 份，1 份
    黏貼於應送達處門首，異議人亦承認有上開寄存送達，並要
    求竹南郵局出具證明書在卷可證。本院並依職權查詢異議人
    之戶籍地址，異議人當時之戶籍地設址如寄存地址，此有異
    議人之個人基本資料查詢結果為證，因此上開舉發機關之寄
    存送達，符合行政程序法第74條之規定，足以認定本件送達
    係合法。因此有關異議人辯稱未收到違規之舉發單、照片等
    情，應可歸責於異議人，尚難作為不罰之理由。
六、承上所述，本件送達為合法，復有舉發單、照片為證，異議
    人駕駛汽車行駛上開路段，而有超速之違規事實，事證明確
    ，應依道路交通管理處罰條例第40條第1 項、第63條第1 項
    第1 款、違反道路交通管理事件統一裁罰基準表逾越應到案
    期限30日以上，繳納罰鍰或逕行裁決者之規定裁罰，是原處
    分機關據以援引上開規定，對異議人裁處罰鍰2,400 元，並
    參照第63條第1 項第1 款之規定，記違規點數1 點，核無違
    誤，本件異議人之異議，並無理由，應予駁回。
七、據上論斷，應依道路交通案件處理辦法第19條，裁定如主文
    。
中    華    民    國    95    年    6    月    26    日
                  交通法庭      法  官  張珈禎
以上正本證明與原本無異
如不服本裁定應於送達後5日內向本院提出抗告狀
                                書記官  黃雅琦
中    華    民    國    95    年    6     月    26    日


司法院資訊處製作；財團法人民間司法改革基金會備份。
